【裁判字號】    95,訴緝,146
【裁判日期】    950822
【裁判案由】    
【裁判全文】
臺灣臺北地方法院刑事判決             95年度訴緝字第146號
公  訴  人  臺灣臺北地方法院檢察署檢察官
被      告  甲○○○
上列被告因偽造有價證券案件，經檢察官提起公訴（六十九年偵
字第三三二五號），本院判決如下：
    主  文
本件免訴。
    理  由
一、公訴意旨略稱：被告甲○○○（起訴書誤載為莫吳慕屏）係
    臺灣有盟股份有限公司（下稱有盟公司）負責人，該公司向
    協億有限公司批購成衣外銷，民國六十七年八月間，有盟公
    司要求協億公司簽發付款人為彰化銀行彰化分行，票號第七
    一五一四號，面額為新臺幣二十七萬元之支票一紙，作為貨
    品瑕疵賠償之保證，發票日則空白未填。同年十一月間，甲
    ○○○以貨品有瑕疵，協億公司應負賠償責任為由，在發票
    日欄填上六十七年十一月三十日，惟迄至六十八年十二月仍
    未提示兌領，已逾時效，被告甲○○○則意圖供行使之用，
    未經發票人即協億公司同意，擅自將發票日變造為六十七年
    十二月三十日，並於六十八年十二月二十一日交由案外人嘉
    豫實業股份有限公司提示兌現，因認被告涉犯刑法第二百零
    一條第一項之偽造有價證券之罪嫌云云。
二、按案件時效已完成者，應諭知免訴之判決，並得不經言詞辯
    論為之，刑事訴訟法第三百零二條第二款、第三百零七條分
    別定有明文。又於中華民國九十四年一月七日刑法修正施行
    前，其追訴權或行刑權時效已進行而完成者，比較修正前後
    之條文，適用最有利於行為人之規定，刑法施行法第八條之
    一定有明文。查被告行為後，刑法於九十四年二月二日修正
    公布（九十四年一月七日係立法院三讀通過之日期），並於
    九十五年七月一日生效施行，而修正前、後之刑法第八十條
    、第八十三條關於追訴權時效期間及其停止原因等規定不同
    ，其中修正後刑法第八十條第一項將時效期間大幅拉長，較
    之修正前之規定不利於被告，惟修正前刑法第八十三條第一
    項規定「追訴權之時效，如依法律之規定，偵查、起訴或審
    判之程序，不能開始或繼續時，停止其進行」，且前開停止
    時效進行之事由，包括因被告通緝致審判程序不能開始或繼
    續之情形（司法院二十九年院字第一九六三號解釋要旨可參
    ），較之修正後刑法第八十三條第一項規定「追訴權之時效
    ，因起訴而停止進行。依法應停止偵查或因犯罪行為人逃匿
    而通緝者，亦同」，係以修正後之刑法第八十三條第一項規
    定較為利於被告，是有關追訴權時效之規定，修正前後之規
    定，均有部分有利被告，揆諸前揭規定，自應綜合比較時效
    期間長短及停止原因等相關規定後，整體適用最有利於被告
    之規定。
三、查本案被告甲○○○涉犯刑法第二百零一條第一項之偽造有
    價證券罪，經臺灣臺北地方法院檢察署檢察官偵查起訴後，
    被告經傳、拘不到庭，本院已於六十九年八月二十九日發布
    通緝（北院菁刑和六八易票字第二三三三二號），致審判之
    程序不能繼續，嗣於八十五年九月十三日為警緝獲，然又因
    傳、拘不到庭，本院復於八十六年八月十二日發布通緝（北
    院瑞刑清緝字第九三四號）。而刑法第二百零一條第一項之
    偽造有價證券罪，法定最重本刑為十年以下有期徒刑，依修
    正前刑法第八十條第一項第一款規定，追訴權時效為二十年
    ，自其犯罪行為終了日「六十八年十二月二十一日」（被告
    偽造有價證券之行為係於六十八年十二月間某日，惟同屬實
    質上一罪關係而為偽造行為吸收之行使偽造有價證券行為係
    於六十八年十二月二十一日，是被告行為終了日應係六十八
    年十二月二十一日）開始起算，惟檢察官自六十九年一月十
    七日開始偵查，有臺灣彰化地方法院檢察署收狀戳在卷可佐
    ，暨偵查終結起訴繫屬本院審理，迄本院發布通緝日即六十
    九年八月二十九日止之期間，扣除檢察官自六十九年五月二
    十六日提起公訴迄案件於六十九年七月二日繫屬之期間後，
    依司法院大法官釋字第一三八號解釋，此時追訴權既無不行
    使之情形，自不生時效進行之問題，亦應予以加計（合計「
    六月又六日」，此期間不生時效進行之問題），再加計因被
    告通緝，致本案審判程序不能開始，而停止追訴權時效進行
    持續所達上開追訴權時效期間之四分之一期間（即「五年」
    ），及自八十五年九月十三日第一次緝獲歸案起至八十六年
    八月十二日第二次通緝發布日之期間（合計「十一月，此期
    間不生時效進行之問題）後，被告所犯前開偽造有價證券罪
    之追訴權時效，依修正前之規定應至「九十五年五月二十七
    日」完成。其次，依修正後刑法第八十條第一項第二款規定
    ，被告所犯之罪，其追訴權時效延長為三十年，依修正後刑
    法第八十三條第一項規定，經加計檢察官自六十九年一月十
    七日開始偵查，迄本院發布通緝日即六十九年八月二十九日
    止之期間扣除檢察官自六十九年五月二十六日提起公訴迄案
    件於六十九年七月二日繫屬之期間（合計「六月又六日」，
    此期間不生時效進行之問題）後，再加計因被告通緝，致本
    案審判程序不能開始，而停止追訴權時效進行持續所達上開
    追訴權時效期間之四分之一期間（即「七年六月」），及自
    八十五年九月十三日第一次緝獲歸案起至八十六年八月十二
    日第二次通緝（北院瑞刑清緝字第九三四號）發布日之期間
    （合計「十一月，此期間不生時效進行之問題）後，被告後
    ，被告所犯前開偽造有價證券罪之追訴權時效，依修正後之
    規定則至「一○七年十一月二十七日」完成。從而，經比較
    新舊法之規定，修正前之規定顯較有利於被告，依刑法施行
    法第八條之一規定，應適用行為時即修正前刑法第八十條、
    第八十三條有關追訴權時效之規定，是被告所犯前開偽造有
    價證券罪之追訴權時效應至九十五年五月二十七日完成，惟
    被告迄今仍未緝獲歸案，其所犯偽造有價證券罪之追訴權已
    因時效完成而消滅，揆諸前揭說明，本件爰不經言詞辯論，
    逕為免訴之諭知。
據上論斷，應依刑事訴訟法第三百零二條第二款、第三百零七條
，判決如主文。
中    華    民    國    95    年    8     月    22    日
                         臺灣臺北地方法院刑事第十庭
                            審判長法  官  林婷立
                                  法  官  黃雅芬
                                  法  官  林柏泓
如不服本判決，應於判決送達後十日內向本院提出上訴狀
以上正本證明與原本無異。
                                  書記官  柯貞如
中    華    民    國    95    年    8     月    29    日


司法院資訊處製作；財團法人民間司法改革基金會備份。
